最　高　行　政　法　院　判　決　　　　　　　　　九十一年度判字第一七六三號
　　上　訴　人　帥昌企業有限公司
　　代　表　人　乙○○
　　被 上訴 人　臺中市稅捐稽徵處
　　代　表　人　甲○○
右當事人間因有關營業稅事件，上訴人對於中華民國九十年四月二十五日臺中高等行
政法院八十九年度訴字第一一六三號判決，提起上訴。本院判決如左：
　　主  文
上訴駁回。
上訴審訴訟費用由上訴人負擔。
　　理  由
一、上訴人於原審起訴主張：（一）依稅捐稽徵法第四十八條之一自動補報補繳免罰
    之規定，以未經檢舉及未經稽徵機關或財政部指定之調查人員進行調查為要件，
    其所稱「經檢舉」雖未限定檢舉人之身分，亦未限定須向稽徵機關或財政部指定
    之調查人員檢舉，但檢舉自以檢舉上訴人之違章或違法為限，不得謂檢舉案件之
    牽連案件均包含在內，而所謂牽連案件亦要有具體證物，方能稱為牽連案件，無
    證據不得推定其犯罪事實，為刑事訴訟法第一百五十四條所明定。（二）而被上
    訴人所引依台北市稅捐稽徵處民國（下同）八十七年一月十九日北市稽核甲字第
    0000000000號刑事案件移送書（下稱台北市稅捐稽徵處第00000
    00000號刑事移送書），並無上訴人違章之具體證物，僅有待求證之明細表
    ，依財政部賦稅署八十一年七月二十二日台稅二發字第八一○八○四五三一號函
    釋（下稱財政部第八一○八○四五三一號函），關於涉嫌虛設行號所牽連之案件
    其調查基準日認定釋疑：１營業人取具虛設行號開立之不實統一發票作為進項憑
    證申報扣抵稅款，經查獲涉嫌短漏報營業稅者，其調查基準日之認定，財政部已
    於八十年八月十六日以台財稅第八○一二五三五九八號函（下稱財政部第八○一
    二五三五九八號函）規定，應以稽徵機關函查日在案。２接獲檢舉偵辦虛設行號
    之案件，對涉及下手營業人取得虛設行號之不實統一發票，作為進項憑證虛報進
    項稅額，如須移請稽徵機關查核始能確定營業人是否逃漏稅捐者，其調查基準日
    ，應依前項規定，以稽徵機關函查日為準。３涉嫌漏稅之營業人，應以在調查基
    準日之前，自動補報並補繳所漏稅款者，始有稅捐稽徵法第四十八條之一補稅免
    罰規定之適用。（三）又被上訴人其於八十七年三月六日產出上訴人之資料，亦
    均係被上訴人之內部文件，並非經稽徵機關或財政部指定之調查人員進行調查，
    其僅係稽徵機關內部之作業程序，與稅捐稽徵法第四十八條之一所規定財政部指
    定之調查人員調查之要件不合，司法院第一廳73.8.30.（73）廳民二字第六八六
    號函復台灣高等法院，採用此說。此乃符合稅捐稽徵法第四十八條之一之立法意
    旨，在鼓勵有漏報短報者自新之機會。（四）依據財政部第八○一二五三五九八
    號函主旨，檢發「重行訂定」之稅捐稽法第四十八條之一進行調查之作業步驟及
    基準日之認定原則，對營業稅部分，說明取得列管為虛設行號開立之發票作為進
    項憑證，經辦人員應於簽收當口簽報並敘明涉嫌違章情節與事項，發函通知營業
    人限期提供帳簿等相關資料接受調查以確認涉嫌違章事實並以函查日（即發文日
    ）為調查基準日，而被上訴人於上訴人自動補繳補報前，尚未發文函查，顯然上
    訴人符合稅捐稽徵法第四十八條之一補稅免罰之規定。（五）又被上訴人認調查
    基準日為八十七年三月六日，為何上訴人於八十七年四月二十四日向被上訴人黎
    明分處申請更正申報，經審查後於同年月三十日黎明分一字第100－56 號函以「
    經核」尚無不符，核予辦理。顯係經過查證與勾稽，依行政程序法第八條之規定
    ：行政行為應以誠實信用方法為之，並應保護人民正當合理之信賴。如被上訴人
    即已展開調查，又何以核准辦理，顯然被上訴人所謂八十七年三月六日為調查基
    準日並非事實，亦不符邏輯法則。（六）行政程序法明文規定：稅捐稍徵機關針
    對營業人取得虛設行號發票扣抵銷項稅額處理程序，應先就資料中心所產出之異
    常案件函查，並調查事實及證據且製作筆錄，再依據事實和證據處以行政處分，
    今被上訴人顯未踐行此一法定程序，既未函查且未經調查事實及證據，逕為處分
    ，違反行政程序法第五條：「行政行為之內容應明確」原則。（七）依據財政部
    六十三年台財稅字第三七五八號函釋內容規定，將虛設行號分為四種型態：１營
    利事業無進貨事實，而同意由他人利用其名義以他人之進貨作為其本身之進貨，
    進而達到幫助他人逃漏稅之目的。２無銷貨事實，而代他人開立銷貨統一發票。
    ３無銷貨事實，而將空白統一發票交付他人使用。４無銷貨事實，而開立統一發
    票供他人作為進項憑證。（八）又依財政部八十二年七月九日台財稅字第八三二
    一六○一三七一號函，營業人取得虛設行號發票作為進項憑證申報扣抵之處分，
    分為１取得虛設行號有進貨事實無進貨事實２取得非實際交易對象，再分為
    進貨事實無進貨事實，分別處以不同之處罰。再依財政部八十四年三月二十
    四日台財稅字第八四一六一○三八號函，尚有對取得虛設行號發票，但確有支付
    進項稅額且該行號已依規定報繳者免處漏稅罰之規定。顯見虛設行號之交易型態
    多種，其處罰亦皆不同，非經實際調查並取得確實證據無法論斷，此財政部之所
    以以第八○一二五三五九八號函明白指出：稅捐稽徵法第四十八條之一之案件應
    經調查並以函查日為基準日，實非無的。又行政法院七五年判字第三○九號判例
    ：「行政罰與刑罰之構成要件雖有不同，而刑事判決與行政處分，亦原可各自認
    定事實，惟認定事實須憑證據，倘無證據足資認定有堪以構成行政罰或刑罰要件
    之事實存在，即不得僅以推測之詞予以處罰，則為二者所應一致。」（九）而被
    上訴人引述財政部七十九年六月五日台財稅第七八○七○六一一○號函（下稱財
    政部第七八○七○六一一○號函），所謂檢舉案件之牽連案件，其係於調查被檢
    舉人時，已當場取得具體證據，足以證明牽連案件亦涉具體違章者，方得適用，
    而本件系爭標的則僅係依財稅資料中心產出之基本資料，尚待查核究係何種型態
    、何種交易而營業人究否違反稅法相關規定尚待查明，兩案顯不相同，自不能適
    用上述函釋。（十）財政部資料中心所產出之異常案件，係為稽徵機關之內部文
    件，其僅為待查證之產出資料，而稽徵機關內部作業程序與進行調查之要件究有
    何差異，業經台灣高等法院確認：「倘稽徵機關僅分案交指定之調查人員簽收，
    該調查人員尚未進行調查前，納稅義務人即自動補報並補繳稅款者，仍應免除漏
    報、短報之處罰。」此一問題司法院第一廳亦採同一見解。上訴人僅為被上訴人
    所謂「虛設行號」之牽連案件，所謂涉及下手之營業人取得其統一發票作為進項
    憑證扣抵銷項稅額者，依據財政部第八一○八○四五三一號函釋，其調查基準日
    以稽徵機關函查日為準，而上訴人於被上訴人函查日前即已補繳稅款，符合稅捐
    稽徵法第四十八條之一規定，自動補繳並補繳所漏稅款者免罰。
二、被上訴人於原審答辯時主張：（一）按稅捐稽徵法第四十八條第一項，區分適用
    對象為第一類「未經檢舉」及第二類「未經稽徵機關或財政部指定之調查人員進
    行調查」，而財政部八十年八月十六日台財稅字第八○一二五三五九號函係就第
    二類之作業步驟及基準日之認定原則所為解釋，核與第一類無涉。（二）本件據
    台北市稅捐稽徵處第0000000000號刑事移送書涉案事實一載：尚泳、
    聚澧有限公司涉嫌違法係經該處查覺後成立「北順冒退專案」進行調查，又按財
    政部七十年二月十九目台財稅第三一三一八號函釋（下稱財政部第三一三一八號
    函）「．．．故違章漏稅案件，經人向有權處理機開檢舉或經有權處理機關主動
    察覺或查獲者，均屬經檢舉之案件，無稅捐稽徵法第四十八之一補稅免罰規定之
    適用。」顯然「北順冒退專案」係屬經檢舉之案件，自無財政部八十年八月十六
    日台財稅字第八○一二五三五九號釋之適用。嗣該案經台北市稅捐稽徵處經調查
    後，發現上訴人有虛報進項稅額情事而通報本處，故本案係屬檢舉案件之牽連案
    件，依財政部七十九年六月五日台財稅字第七八○七○六一一○號函（下稱財政
    部第七八○七○六一一○號函）釋示，本件調查基準日應以台北市稅捐稽徵處查
    獲違章證物之日為準，因台北市稅捐稽徵處查獲上訴人涉嫌不法之具體違章證物
    ，為製表目期八十七年三月六日之專案申請調檔統一發票查核清單，是被上訴人
    以八十七年三月六日為本案調查基準日，上訴人八十七年三月十三日補繳系爭稅
    款既在調查基準日之後，自無稅捐稽徵法第四十八條之一免罰規定之適用。（三
    ）上訴人黎明分處雖以八十七年四月三十日明分一字第一○○五六號函核准上訴
    人更正系爭虛報進貨稅額，惟查該函說明二已另註明「如經檢舉或稽徵機關或財
    政部指定之調查人員進行調查之案件或嗣後發生不法情事，仍應依法論處。」等
    字樣，是尚難謂被上訴人出爾反爾違反信賴保護原則。
三、原審審酌全辯論意旨及調查證據之結果，以：（一）按「納稅義務人有左列情形
    之一者，除追繳稅款外，按所漏稅額處一倍至十倍罰鍰，並得停止其營業：五、
    虛報進項稅額者」為營業稅法第五十一條第五款所明定。又「納稅義務人自動向
    稅捐稽徵機關補報並補繳所漏稅款者，凡屬未經檢舉、未經稽徵機關或財政部指
    定之調查人員進行調查之案件，各稅法所定關於漏報、短報之處罰，一律免罰。
    」為稅捐稽徵法第四十八條之一前段所規定，而此所謂「調查基準日」，經財政
    部第三一三一八號函釋：「主旨：函請查復稅捐稽徵法第四十八條之一所謂調查
    人貝一節，復如說明。說明二、稅捐稽徵法第四十八條之一自動補報免罰之規定
    ，以未經檢舉及未經稽徵機關或財政部指定之調查人員進行調查為要件。該條文
    所稱『稽徵機關或財政部指定之調查人員』，當指省、市各稅捐稽徵機關或財政
    部指定之稽核人員，並不包含調查局所屬之處站在內。惟條文中所稱「經檢舉」
    一語，並未限定檢舉人之身分，亦未限定須向稽徵機關或財政部指定之調查人員
    檢舉。故違章漏稅案件，經人向有權處理機關檢舉或經有權處理機關主動察覺或
    查獲者，均屬經檢舉之案件，無稅捐稽徵法第四十八條之一補稅免罰規定之適用
    。」又財政部另以第七八○七○六一一○號函稱：「查本案檢舉人於七十八年二
    月二月向宜蘭縣稅捐稽徵處檢舉該轄ＸＸ建材五金行經營建材買賣，涉嫌違章漏
    稅，該處於是日下午查獲該行兩本未驗印進銷帳冊，經核對後另發現高雄市ＸＸ
    實業等八家公司七十七、七十八年間有漏開發票情事，而於七十八年四月八日通
    報高雄市稅捐稽徵處。由於ＸＸ實業等八家公司漏開統一發票涉嫌違章案，係檢
    舉案件之牽連案件，因此其調查基準目應以宜蘭縣稅捐稽徵處查獲違章證物之日
    為準。」是納稅義務人若已經有人向有權處理機關檢舉或經有權處理機關主動察
    覺或查獲者，稽徵機關或財政部指定之調查人員進行調查之案件並取得具體事證
    後，即不得以補繳所漏稅款，而要求以前開稅捐稽徵法第四十八條之一前段所規
    定，主張免罰。（二）本件上訴人於八十五年十一、十二月無進貨事實，涉嫌取
    得聚澧有限公司開立之不實發票九張，銷售額計三、一九七、八○○元，營業稅
    額一五九、八九○元，申報扣抵銷項稅額；另取得尚泳有限公司開立之不實統一
    發票八張，銷售額計三、一八九、二六○元，營業稅稅額一五九、四六四元，申
    報扣抵銷項稅額，案經被上訴人查獲，原處除補徵營業稅三一九、三五四元外，
    並按所漏稅額處以八倍罰鍰二、五五四、八○○元（計至百元止）。上訴人不服
    ，申請復查結果，經被上訴人撤銷原核定補徵營業稅三一九、三五四元，改按所
    漏稅額處以五倍罰鍰為一、五九六、七○○元（計至百元止）。上訴人仍不服，
    訴稱：被上訴人於八十七年三月六日產出上訴人之資料，係機關內部文件，並非
    是經稽徵機關或財政部指定之調查人貝進行調查，其僅係稽徵機關內部之作業程
    序，與稅捐稽徵法第四十八條之一所規定財政部指定之調查人員調查之要件不合
    。又依財政部字第八○一二五三五九八號函主旨，對營業稅都分，說明取得列管
    為虛設行號開立之發票作為進項憑證，經辦人員應於簽收當日簽報並敘明涉嫌違
    章情節與事項，發函通知營業人限期提供帳簿等相關資料接受調查，以確認涉嫌
    違章事實，並以函查日（即發文日）為調查基準日。而被上訴人於上訴人自動補
    繳補報前，尚未發文函查，且未實際調查上訴人違章事實、態樣及有無支付進項
    稅額等事項，再上訴人於八十七年四月二十四日向被上訴人黎明分處申請更正申
    報，經審查後於八十七年四月三十日核予辦理，顯係經過查證與勾稽，足認被上
    訴人所謂八十七年三月六日為調查基準日並非事實，上訴人符合稅捐稽徵法第四
    十八條之一補稅免罰之規定云云。（三）經查本件係被上訴人據台北市稅捐稽徵
    處查覺他人有偽造文書及以詐術或不正當方法進行逃漏稅捐之嫌，而成立「北順
    冒退專案」進行調查，調查結果以台北市稅捐稽徵處第0000000000號
    刑事移送書移台灣台北地方法院檢察署偵辦，而由該移送書之涉案事實欄並已載
    明有尚泳、聚澧有限公司涉嫌開立不實發票之違法事實，且台北市稅捐稽徵處製
    表日期八十七年三月六日之專案申請調檔統一發票查核清單，已詳載尚泳、聚澧
    有限公司分別開予上訴人公司之及各紙發票開立日、號碼及金額，有移送書及查
    核清單在卷可佐，是此時台北市稅捐稽徵處業已查獲上訴人涉嫌不法之具體違章
    證物，該證物並非上訴人所稱僅屬機關內部作業程序之文件，顯已符合經檢舉之
    案件，並取得具體事證之要件。又上訴人無進貨事實而取得進項憑證，縱使已支
    付進項稅額予上述尚泳、聚澧等二家公司並經報繳，因該二家公司並無銷貨事實
    ，係以出售發票牟取不法利益，非屬營業稅課徵之標的，免予課徵營業稅（該二
    家公司如已緻納稅款，應由營業稅籍所在地之主管稽徵機關辦理退還），故政府
    並未收取上訴人交付與上開二家公司之稅款，此時上訴人無進貨事實而取得之進
    項憑證，顧係虛列成本並非供本業及附屬業務使用之進項，即屬首揭營業稅法第
    十九條第一項第一款規定之不得扣抵銷項稅額之進項憑證。另財政部本於全國最
    高財稅主管機關之權責，所為前開財政部第三一三一八號及第七八○七○六一一
    ○號函釋示，與法律規定並無抵觸，自屬有效之法規命令。是被上訴人依該二函
    釋示意旨，以本件調查基準日應為八十七年三月六日，並無不合。被上訴人所屬
    黎明分處雖以八十七年四月三十曰明分一字第一○○五六號函核准上訴人更正本
    件虛報進貨稅額，惟該函說明二已另註明「如經檢舉或稽徵機關或財政部指定之
    調查人員進行調查之案件或嗣後發生不法情事，仍應依法論處。」等字樣，依前
    述台北市稅捐稽徵處於八十七年三月六日業已查獲上訴人涉嫌不法之具體違章證
    物，縱被上訴人此日尚未發函調查上訴人之違章事實，揆諸前開說明，上訴人於
    此情形下，亦不得依稅捐稽徵法第四十八條之一前段規定，以其於八十七年三月
    十三日自動向稅捐稽徵機關補報並補繳所漏稅款而主張免罰，此亦與信賴保護原
    則之要件不合，是上訴人所訴各節，均難謂有據。（四）綜上，上訴人無進貨事
    實而取得之進項憑證，顯係虛列成本並非供本業及附屬業務使用之進項，即屬首
    揭營業稅法第十九條第一項第一款規定之不得扣抵銷項稅額之進項憑證，上訴人
    既提出申報扣抵銷項稅額，且至查獲日止已無累積留抵稅額，自有虛報進項稅額
    逃漏營業稅之事實，被上訴人依營業稅法第五十一條第五款規定裁處所漏稅額五
    倍之罰鍰一、五九六、七○○元，並無違誤。至上訴人所引前行政法院判例及財
    政部其他函釋，與本件情形有間，尚難比附援引，執為本件免罰之依據等理由，
    因將原決定、再訴願決定及原處分均予維持，駁回上訴人之訴。
四、上訴意旨仍執前詞，復以：(一)、依稅捐稽徵法第四十八條之一前段規定：「納稅
    義務人自動向稅捐稽徵機關補報並補繳所漏稅款者，凡屬未經檢舉及未經稽徵機
    關或財政部指定之調查人員進行調查之案件，各稅法所定關於漏報、短報之處罰
    ，一率免罰。」，依該規定，不得主張免罰之情形有二，其一為經檢舉之案件、
    其二為經稽徵機關或財政部指定之調查人員進行調查之案件。此再徵諸原判決書
    所記載被上訴人之答辯內容：「按稅捐稽徵法第四十八條第一項，區分適用對象
    為第一類『未經檢舉』及第二類『未經稽徵機關或財政部指定之調查人員進行調
    查』．．．」，益徵無訛。又依原判決所引用之財政部第三一三一八號函釋內容
    ，係認定：「．．．該條文所稱『稽徵機關或財政部指定之調查人員』，當指省
    、市各稅捐稽徵機關或財政部指定之稽核人員，並不包含調查局所屬之處站在內
    。惟條文中所稱「經檢舉」一語，並未限定檢舉人之身分，亦末限定須向稽徵機
    關或財政部指定之調查人員檢舉。故違章漏稅案件，經人向有權處理機關檢舉或
    經有權處理機關主動察覺或查獲者，均屬經檢舉之案件，無稅捐稽徵法第四十八
    條之一補稅免罰規定之適用。」，從而，前開第二類所謂「稽徵機關或財政部指
    定之調查人員」，係指省、市各稅捐稽徵機關或財政部指定之稽核人員，而前開
    第一類所謂「經檢舉」一語，固未限定檢舉人之身分，亦未限定須向稽徵機關或
    財政部指定之調查人員檢舉，但所謂「經檢舉」當指由『稽徵機關或財政部指定
    之調查人員』以外之人首先發現違章之事實，而提出檢舉者而言，並不包含稽徵
    機關或財政部指定之調查人員所主動進行之調查而言。否則，所謂第一類及第二
    類即無從區分而有互相混淆之虞，且亦無加以區分之實益。(二)、依前開之說明，
    無稅捐稽徵法第四十八條之一補稅免罰規定適用之情形既有二類，且該二類各有
    其要件，並因要件之不同，致所認定調查基準日，亦有不同。從而，就特定不得
    主張適用稅捐稽徵法第四十八條之一補稅免罰規定之事實，詳細認定究竟屬於何
    類，事涉人民權益之保障，自有其必要，如判決就此認定錯誤，人民自得據此提
    起上訴。而查，原判決前開理由係認定：「．．．本件係被告據台北市稅捐稽徵
    處察覺他人有偽造文書及以詐術或不正當方法進行逃漏稅捐之嫌，而成立『北順
    冒退專案』進行調查，調查結果以八十七年一月十九日北市稽核甲字第八七○○
    一二五九○○號刑事案件移送書移台灣台北地方法院檢察署偵辦，而由該移送書
    之涉案事實欄並已載明有尚泳、聚澧有限公司涉嫌開立不實發票之違法事實，且
    台北稅捐稽徵處製表日期八十七年三月六日之專案申請調檔統一發票查核清單，
    已詳載尚泳、聚澧有限公司分別開於原告公司之及各紙發票開立日、號碼及金額
    ，有移送書及查核清單在卷可佐，該證物並非原告所稱僅屬機關內部作業程序之
    文件，顯已符合經檢舉之案件，如取得具體事證之要件。．．．」。從而，原判
    決認定本件係不符合稅捐稽徵法第四十八條之一所規定「未經檢舉」之要件，申
    言之，原判決係認定本件為前開第一類不得主張適用稅捐稽徵法第四十八條之一
    補稅免罰規定之案件。然查，原判決既認定本件為第一類所稱「經檢舉」之案件
    ，不得主張適用稅捐稽徵法第四十八條之一補稅免罰規定，但綜觀判決全文，未
    見原判決說明究竟何人提出檢舉？檢舉之時間為何（按此與本件調查基準日認定
    至有關係）？原判決即認定本件係經檢舉之案件，並取得具體事證之要件云云，
    原判決就此即有行政訴訟法第二百四十三條第二項第六款所稱「判決不備理由」
    之違誤。(三)、原判決認定本件係「被告據台北市稅捐稽徵處察覺他人有偽造文書
    及以詐術或不正當方法進行逃漏稅捐之嫌，而成立「北順冒退專案」進行調查，
    」、「依前述台北市稅捐稽徵處於八十七年三月六日業已查獲原告涉嫌不法之具
    體違章證物」，而被上訴人於原審亦自陳「尚泳、聚澧有限公司涉嫌違法係經該
    處察覺後成立「北順冒退專案」進行調查，」，從而，依原判決所認定之事實，
    本件係由台北市稅捐稽徵處首先察覺尚泳、聚澧有限公司涉嫌違法之事實，此與
    由「稽徵機關或財政部指定之調查人員」以外之人首先發現違章之事實，而提出
    檢舉者，顯然不同。此如果屬實，則依前開原判決所引用之財政部第三一三一八
    號函釋內容，本件應屬前開第二類「經稽徵機關或財政部指定之調查人員進行調
    查」之案件，然原判決一方面認定本件係由台北市稅捐稽徵處察覺而進行調查，
    他方面竟又認定本件係前開第一類所謂「經檢舉」之案件云云，前後事實認定不
    一，並進而適用法律錯誤，原判決就此有行政訴訟法第二百四十三條第一項判決
    不適用法律及同條第二項第六款所稱「判決理由矛盾」之違誤。(四)、又關於所稱
    「調查基準日」之認定，上訴人於原判決審理中有主張，依財政部第八一○八○
    四五三一號函釋之意旨，營業人取具虛設行號開立之不實統一發票作為進項憑證
    申報扣抵稅款，經查獲涉嫌短漏報營業稅者，其調查基準日之認定，財政部已以
    第八○一二五三五九八號函規定，應以稽徵機關函查日為調查基準日在案，此外
    ，上訴人另有引用司法院第一廳七十三年八月三十日七三廳民二字第六八六號函
    ，主張本件所稱調查基準日並非八十七年三月六日。而查，上訴人所主張之該財
    政部八十一年七月二十二日台稅二發字第八一○八○四五三一號函，係後於原判
    決所引用之前開財政部七十年二月十九日台財稅第三一三一八號函及七十九年六
    月五日台財稅字第七八○七○六一一○號函而作成，財政部第八一○八○四五三
    一號函之意旨係有利於上訴人，然就上訴人所為該等主張，原判決未於判決理由
    中說明任何不可採之理由，反而採用財政部第三一三一八號函及第七八○七○六
    一一○號函，而為上訴人不利之判決，原判決就此即有行政訴訟法第二百四十三
    條第二項第六款所稱「判決不備理由」之違誤。(五)、原判決另認定：「．．．經
    查本件係被告據台北市稅捐稽徵處察覺他人有偽造文書及以詐術或不正當方法進
    行逃漏稅捐之嫌，而成立『北順冒退專案』進行調查，調查結果以八十七年一月
    十九日北市稽核甲字第0000000000號刑事案件移送書移台灣台北地方
    法院檢察署偵辦，而由該移送書之涉案事實欄並已載明有尚泳、聚澧有限公司涉
    嫌開立不實發票之違法事實，且台北稅捐稽徵處製表日期八十七年三月六日之專
    案申請調檔統一發票查核清單，已詳載尚泳、聚澧有限公司分別開於原告公司之
    及各紙發票開立日、號碼及金額，有移送書及查核清單在卷可佐，該證物並非原
    告所稱僅屬機關內部作業程序之文件，顯已符合經檢舉之案件，並取得具體事證
    之要件。．．．」，原判決就認定「顯已符合經檢舉之案件，並取得具體事證之
    要件。」，有判決不備理由及判決理由矛盾之違誤，此業如前述，茲不再贅述。
    另查，台北市稅捐稽徵處第0000000000號刑事移送書上及並台灣台北
    地方法院檢察署之起訴書俱未載明上訴人有逃漏稅捐之事實，而臺北稅捐稽徵處
    製表日期八十七年三月六日之專案申請調檔統一發票查核清單，固有載明尚泳、
    聚澧有限公司分別開於上訴人公司之及各紙發票開立日、號碼及金額，但該等內
    容，明顯無法認定上訴人公司有逃漏稅捐之事實，此徵諸上訴人公司於八十七年
    三月十三日申請補報營業稅後，台中市稅捐稽徵處先於同年四月三十日准上訴人
    補稅，其後於同年十二月三日函請上訴人就本件逃漏稅捐事宜為說明，當可明之
    ，從而，原判決就此遽認於八十七年三月六日即為本件之調查基準日云云，顯有
    行政訴訟法第二百四十三條第二項第六款所稱判決不備理由之違誤等詞，指摘原
    判決違誤，求予廢棄。惟查本件上訴人於八十五年十一、十二月無進貨事實，取
    得聚灃有限公司。尚泳有限公司開立不實統一發票，申報扣抵銷項稅額，臺北市
    稅捐稽徵處成立「北順冒退專案」進行調查他人有偽造文書及以詐術或不正當方
    法進行逃漏稅捐案時，臺北市稅捐稽徵處八十七年一月十九日第0000000
    000號刑事訴訟法移送書事實欄已載明有尚泳有限公司，聚灃有限公司涉嫌開
    立不實統一發票，而且臺北市稅捐稽徵處製表日期八十七年三月六日之專案申請
    調檔統一發票查核清單，已詳載尚泳有限公司、聚灃有限公司分別開予上訴人公
    司之各紙統一發票開立月、號碼及金額，有移送書及查核清單附在原處分卷內可
    證，益證臺北市稅捐處已查獲上訴人逃漏稅捐之具體事證，被上訴人認本件調查
    基準日為八十七年三月六日，而上訴人於八十七年三月十三日始向稅捐稽徵機關
    補報並補繳所漏稅款，與稅捐稽徵法第四十八條之一規定免罰之要件不合，仍依
    當時營業稅法第五十一條第五款規定裁處五倍罰鍰，於法尚無不合。原判決對上
    訴人在原審所主張各點，何以不採已詳加論述，認事用法均妥適，所適用之法規
    與該案之現行法規、解釋、判例並無相違背或抵觸之情事，上訴意旨仍執前詞，
    指摘原判決違誤，經核為無理由，應予駁回。
據上論結，本件上訴為無理由，爰依行政訴訟法第二百五十五條第一項、第九十八條
第三項前段，判決如主文。
中　　華　　民　　國　　九十一　　　年　　　九　　　　月　　二十六　　　日
                    最 高 行 政 法 院  第 二 庭
                                審 判 長 法  官　　　陳　石　獅
                                         法  官      吳  明  鴻
                                         法  官　　　彭　鳳　至
                                         法  官　　　高　啟　燦
                                         法  官　　　黃　合　文
右  正  本  證  明  與  原  本  無  異
　　　　　　　　　　　　　　　　　　　　 法院書記官　蘇  金  全
中　　華　　民　　國　　九十一　　　年　　　十　　　　月　　　三　　　　日
